臺灣臺中地方法院刑事判決　　　　　　　94年度易字第1428號
公　訴　人　台灣台中地方法院檢察署檢察官
被　　　告　丙○○
上列被告等因侵占案件，經檢察官聲請簡易判決處刑（九十四年
度偵字第六四○一號），本院沙鹿簡易庭認不得以簡易判決處刑
（九十四年沙簡字第四一九號），簽移本院刑事庭改依通常程序
審理，判決如下：
    主  文
丙○○共同竊盜，處拘役肆拾日，如易科罰金以參佰元折算壹日
。
    犯罪事實
一、丙○○受丁○○（本件同案被告，代到案後另結）之邀，由
    丙○○駕駛ＮＡ─四○四七號自用小貨車，二人基於意圖為
    自己不法所有之竊盜犯意聯絡，於民國九十四年三月二十三
    日上午七時許，在臺中縣梧棲鎮○○街與西建路口附近，舊
    臺灣銀行臺中港分行停車場邊之人行道上，將一塊為臺灣銀
    行臺中港分行所有之鐵板（長一八○公分、寬一一三公分、
    厚一公分、重一八五公斤），共同搬運該鐵板至前開丙○○
    所有之自用小貨車上，再由丙○○駕駛上開小貨車，依丁○
    ○指引行走路線，將該鐵板運載到臺中縣梧棲鎮○○路三一
    六─十號李欽雲所經營之唐立舊貨行後，由丁○○將該鐵板
    以每公斤新台幣（下同）六元之價格，出售予不知情之李欽
    雲（另由臺灣臺中地方法院檢察署檢察官為不起訴處分），
    得款一千一百一十元，丁○○並分給丙○○三百二十五元，
    嗣經警循線查獲。
二、案經臺中縣警察局清水分局報請臺灣臺中地方法院檢察署檢
    察官偵查聲請簡易判決處刑。
　　理      由
一、訊據被告丁○○對於前揭犯罪事實均坦承不諱，就二人共同
    竊取鐵板部分，核與被告丙○○於本院審理時坦承稱：「應
    該是在人行道上的左邊，是從中棲路開進來，沿梧棲路左轉
    民生街到西建路口停車，那塊鐵板就停置在路邊，丁○○下
    車去把它掀起來，撞到我的車，我才下來看到底是什麼回事
    ，之後，丁○○叫我幫忙將鐵板搬上車，我本來說我要趕著
    上班，但是他叫我幫忙他幫一下，我就跟他一起把那塊鐵板
    推上車」，「我們二人是一起用半推的方式將鐵板推上車的
    ，並沒有器械吊掛」，「一大早六點多，丁○○就到我家，
    說要請我載東西，因為我上班的地點有順路」，「約七點多
    ，從臺灣銀行台中港分行到唐立舊貨行約只要五分鐘，是丁
    ○○指示我行駛路線的」，「我們是作工作認識的，當時認
    識一個多月，至今約半年」，「我們是工作認識的，丁○○
    家住清水，丁○○也是從事建築刷石子」等語。被害人代理
    人甲○○到庭指訴稱：「鐵板是放在舊的行舍，是在舊的行
    舍的化糞池上，那邊很少在走動，是在人行道旁被拿走的，
    不是在舊的行舍被拿走的，是警察局通知我們才知道的，當
    時是晚上去指認，並沒有詳細看地上是否有痕跡，應該是別
    人從舊行舍拖出來放在人行道上，被告二人才從人行道拿走
    的，鐵板現已經領回」等語，被告自白核與共同被告丁○○
    於檢察官偵訊時之供述，及證人李欽雲及臺灣銀行臺中港分
    行職員甲○○於檢察官偵訊時結證及本院準備程序時指訴情
    節相符，此外並有贓物認領保管單、鐵板及現場照片六張、
    現場測繪圖等在卷可資佐證，被告自白與事實相符，其有竊
    盜犯行洵堪認定。
二、核被告丙○○所為，係犯刑法第三百二十條第一項之竊盜罪
    。被告丙○○與丁○○二人間共同犯本罪，彼此間有犯意聯
    絡及行為分擔，均為共同正犯。按犯罪實乃侵害法益之行為
    ，犯罪事實自屬侵害性之社會事實，亦即刑法加以定型化之
    構成要件事實，故此所謂「同一性」，應以侵害性行為之內
    容是否雷同，犯罪構成要件是否具有共通性（即共同概念）
    為準，若二罪名之構成要件具有相當程度之合而無罪質之
    差異時，即可謂具有同一性。「侵占離本人持有之物罪」之
    行為人，對該物並未先具有委任管理等持有之關係，此與其
    他類型之侵占罪不同，而與「竊盜罪」相同，且所謂「侵占
    」與「竊盜」，俱以不法手段占有領得財物，其客觀構成要
    件之主要事實雷同，二罪復同以為自己或第三人不法之所有
    為主觀要件，同以他人之財物為客體，同為侵害財產法益之
    犯罪，罪質尚無差異，應認為具有同一性，從而將刑法第三
    百二十條第一項竊盜罪法條，變更為同法第三百三十七條，
    論以侵占離本人持有之物罪，尚難謂有刑事訴訟法第三百七
    十九條第十二款所定訴外裁判之違法。如是，既無礙於被告
    防禦權之行使，復可免再次追訴之弊，而符合訴訟經濟之原
    則（參見最高法院八十六年台非字第八五八號判決）。本件
    公訴人起訴，認被告前開行為涉犯刑法第三百三十七條之侵
    占離本人持有之物罪，本院審理結果，認被告與丁○○二人
    ，共同基於為自己不法之所有，竊取他人之動產，該鐵板既
    為所有人臺灣銀行台中港分行所有，無法證明係離本人所持
    有，應係屬同法第三百二十條之普通竊盜罪之範疇，依前開
    判決意旨，本院認「侵占罪」與「竊盜罪」，俱以不法手段
    占有領得財物，其客觀構成要件之主要事實雷同，二罪復同
    以為自己或第三人不法之所有為主觀要件，同以他人之財物
    為客體，同為侵害財產法益之犯罪，罪質尚無差異，應認為
    具有同一性，自得將刑法第三百三十七條之「侵占罪」，變
    更為刑法第三百二十條第一項竊盜罪法條，併此敘明。爰審
    酌被告係應邀參與犯罪，而分得金額僅三百二十五元，及其
    犯罪之動機、目的、手段、犯罪所得，犯罪後態度，及該塊
    鐵板已由被害人之代理人領回等一切情狀，量處如主文所示
    之刑，並諭知易科罰金之折算標準。
三、被告丁○○俟到庭後另結。
據上論斷，應依刑事訴訟法第二百九十九條第一項前段、第三百
條，刑法第二十八條、第三百二十條第一項、第四十一條第一項
前段，罰金罰鍰提高標準條例第一條前段、第二條，判決如主文
。
本案經檢察官乙○○到庭執行職務。
中　　華　　民　　國　九十四　年　　九　月　　二十八　日
            臺灣臺中地方法院刑事第十五庭
                            審判長  法  官  張智雄
                                    法  官  林慧英
                                    法  官  黃松竹
上正本證明與原本無異。
如不服本判決，應於送達後十日內向本院提出上訴狀 (須附繕本
)，上訴於臺灣高等法院臺中分院。
                                    書記官  董美惠
中　　華　　民　　國　九十四　年　　九　月　　二十八　日
參考法條：
中華民國刑法第三百二十條第一項
意圖為自己或第三人不法之所有，而竊取他人之動產者，為竊盜
罪，處五年以下有期徒刑、拘役或五百元以下罰金。
